【裁判字號】    88,易,2806
【裁判日期】    890516
【裁判案由】    傷害
【裁判全文】
臺灣桃園地方法院刑事判決                        八十八年度易字第二八六號
    公  訴  人  臺灣桃園地方法院檢察署檢察官
    被      告  甲○○
    指定辯護人  本院公設辯護人丁○○
右列被告因傷害案件，經檢察官提起公訴（八十八年度偵字第一五０二三號），本院
判決如左：
    主      文
甲○○殺人未遂，處有期徒刑伍年。
    事      實
一、甲○○與丙○○係設於桃園縣楊梅鎮○○路○段一六七巷二號管將鍋爐有限公司
    之同事，於民國八十八年八月二十九日凌晨一時許，於上址公司內，因甲○○先
    前與公司同事薛錦珍發生口角，甲○○出口辱罵薛錦珍，引發丙○○之不滿，指
    責甲○○，隨後二人在上址前發生爭執並互毆，然因甲○○不及丙○○強壯，不
    久即被毆倒地，甲○○心有不甘，竟萌殺人犯意，乃隨手拿起公司內他人所有放
    置在附近桌上之水果刀一支，朝向丙○○頸部、左胸心臟之要害部位及身體其他
    部位猛刺，致丙○○受有左側氣血胸及身體多處切割傷等傷害，經在場之同事乙○○及時阻止甲○○，甲○○始停手，乙○○並立即將丙○○送醫急救，丙○○
    始悻免一死。
二、案經丙○○訴由臺灣桃園地方法院檢察署檢察官偵查起訴。
    理      由
一、訊據被告甲○○對於有在右揭時地以水果刀刺傷丙○○之事實均坦承不諱，惟矢
    口否認有殺人犯行，辯稱當時是與丙○○互毆，因打不過他，才隨手拿起旁邊桌
    上的水果刀教訓他，沒有要殺死他之意云云。惟查：右揭事實，業據被害人丙○○一再指訴綦詳，且被告於警訊時亦坦承於上開時地，其有持刀果刀欲殺死丙○○，被告於警訊時稱「丙○○衝過來打我，接著我們互毆，因丙○○比較強壯，
    我打不過他，又因有喝酒，一時抓狂便去拿水果刀準備殺死丙○○，我先以刺的
    方式自丙○○右後頸部殺過去，而丙○○並有倒地，反而撲過來再毆打我，我再
    被打倒在地，此時我再拿水果刀猛刺他胸部，之後兩人分開」等語，及丙○○於
    本院審理時指稱「我和被告先吵架，之後動手打架，被告忽然拿起旁邊的水果刀
    刺我，第一刀直接刺向我的左後頸部及左耳（是同一刀），接下來就刺我左後背
    ，之後拿刀又刺向我左前胸，我隨即伸手去搶刀子，所以我、左右手臂又被刺傷
    ，最後又刺向我左大腿，然後被告才被拉開停手」、「（被告如何刺向你的左前
    胸）他手持水果刀直接要刺入我的心臟部分，我隨即以右手去抓著水果刀（所以
    我右手虎口有受傷）要阻止他，他非常用力往我心臟刺入，因我有以手阻擋所以
    胸部位傷口沒有深及心、肺臟，但仍然造成氣胸、血胸，有生命危險」等語（見
    本院八十九年四月五日訊問筆錄），核與現場目擊證人乙○○於警訊及本院審理
    中所證情節相符，乙○○向本院證稱「（被告與丙○○）二人互毆約有一、二分
    鐘，之後被告就拿起水果刀猛刺丙○○的全身，丙○○完全無法抵擋，當時全身
    都是血，因其胸部、脖子部位均已被刺傷流血」、「（是否及時拉開甲○○他才
    停手的）是的，我們把他及時拉開他才停住手的．．被告是朝向丙○○的頸部、
    胸部下手，若非我們及時將甲○○拉開並送醫急救的話，丙○○一定會死亡」等
    語（見本院八十九年二月十五日訊問筆錄）；又被告用以行凶之水果刀雖未扣案
    ，惟經本院庭諭，被害人丙○○自行再購得相同型式之水果刀一把庭呈扣案，經
    本院提示，被告亦當庭承稱行為時所持係與被害人所購相同形式之水果刀無誤（
    見本院八十九年五月二日訊問筆錄），經本院勘驗結果發現該水果刀總長二十七
    公分，刀柄長十一．五公分，刀身長十六公分，單面刀刃，且尖銳鋒利，有本院
    勘驗筆驗及附表一份在卷可稽，再參酌前述被告自白及被害人、證人之指述，被
    告在與被害人赤手互毆，而居於劣勢之情況下，一時氣憤，竟隨手拿起屋內桌上
    極尖銳鋒利之水果刀，朝手無寸鐵之被害人頸部、左胸心臟要害部位及身體全身
    猛刺，尤其被告朝丙○○左胸部位行凶足以致命之一刀，係因被害人及時以右手
    阻止始未深及重要臟器之心、肺臟（詳如後述），且被告奮力猛刺被害人，不予
    被害人任何反擊或逃跑之機會，經在場之其他目擊者乙○○等人及時拉阻制止始
    停手，顯然被告當時有取被害人丙○○之性命，置其於死地之故意。
    次查：被害人丙○○被刺後，經乙○○等人立即將之送往附近不知名之診所救治
    ，因醫師已下班，由診所內之護士立即以棉花、紗布先止血，再以救護車至中壢
    地區某醫院急救由該院醫生緊急施以插胸管治療，因有生命危險，該醫院又立即
    以救護車將被害人送往林口長庚紀念醫院診療，迭據證人乙○○於本院庭訊時證
    述明確（詳見本院八十九年二月十五日訊問筆錄），並有林口長庚紀念醫院八十
    八年九月二十一日、八十九年二月二十二日之診斷證明書各一紙在卷可稽；關於
    丙○○最初在楊梅及中壢地區就醫之診所及醫院，因當時情況危急，將丙○○送
    醫之證人乙○○及其他同事未詳記該最先送醫之診所及醫院名稱，經本院庭諭被
    害人及證人再為詳查，然因被害人丙○○及證人乙○○均為高雄地區居民，對桃
    園縣該地區之各醫院所在及名稱均不熟悉，無法查明陳報，本院亦無從為進一步
    之調查，是被害人丙○○所受傷勢之情形，本院僅得詢問林口長庚紀念醫院為丙○○診治之吳怡成醫師，而吳怡成醫師向本院證稱「丙○○是八十八年八月二十
    九日凌晨二時四十五分來院，由急診醫師先處理，於同日清晨再會同我去治療，
    依病歷所載，他來院時傷勢為左耳有傷口長五公分、深及耳軟骨，左前胸有長五
    公分、長二公分傷口．左前臂有十公分淺傷口，左大腿有一長十公分淺傷口，右
    前臂有一長五公分之淺傷口，左後頸部有一長十公分之淺傷口，左後背有一條長
    十公分之淺傷口，淺傷口部分深不到一公分，均沒有生命危險，僅是皮肉傷，但
    傷者左前胸長五公分深二公分之傷口，有深及胸腔，使得胸部肌肉出血，肺臟表
    面疑有受傷，所以他來院時有左側氣血胸現象，因他到院前已經在他院接受插胸
    管及輸血治療，我診斷後認為無需立即手術，先送入加護病房觀察，因其胸部出
    血量漸漸減少，而於八月三十一日轉入普通病房」、「（依傷者所受傷勢判斷，
    若未立即送醫有無生命危險？）因傷者並不是本院第一救治處理之醫院，及之後
    在本院未施以「開胸探索」之手術治療，所以僅能事後從外觀及臨床狀況情形加
    以判斷，傷者到本院時「皮下血腫」明顯，而且在他醫院有先插胸管治療，所以
    認為他的肺臟很可能有受傷（但其受傷部位及程度不詳），才會造成氣血胸，若
    未立即送醫，會導致呼吸困難或「低血容積休克」，有生命危險」等語（詳見本
    院八十九年三月三十一日訊問筆錄），是雖因被害人丙○○於受傷後未施外科之
    胸腔手術，致無從確切認定其胸腔內臟器之實際受傷情形，然丙○○左胸所受傷
    勢因深二公分已達胸腔，受傷後立即造成氣血胸現象，情況危急，其所受之傷，
    確有生命危險，且如前述，被告持長達十六公分之利刀往被害人之頸部、左胸心
    臟要害等部位猛刺，經他人及時拉阻始停手，尤其被告持刀刺向被害人左前胸時
    ，為被害人立即以右手抵擋，致被害人右手虎口部位亦受有刀傷，有被害人丙○○所提出右手受傷之照片一張附卷可稽（見偵查卷第三十三頁），始未造成被害
    人立即死亡之大害，足見被告下手之猛，及其取被害人性命，置被害人於死地決
    意之堅定，被告空言辯稱僅是要教訓丙○○，無殺死他之意云云，不足採信。
    本件事證已臻明確，被告犯行洵堪認定。
二、核被告所為，係犯刑法第二百七十一條第二項、第一項之殺人未遂罪。又公訴人
    認被告係犯刑法第二日七十七條第一項之傷害罪，惟如前述，被害人丙○○為被
    告所刺後受傷嚴重，有生命危險，且依被告下手之輕重及部位，認被告確係基於
    殺人決意而為，及被害人丙○○最初被害人丙○○最初之告訴意旨係稱「要告被
    告殺人未遂」，及其於偵審中亦一再堅稱被告所為係殺人未遂，本院亦認被告所
    犯係刑法第二百七十一條第二項、第一項之殺人未遂罪，而公訴人竟於起訴書中
    就被告主觀上之犯意無隻字敘明，逕謂被告所犯係傷害罪嫌云云，憑空認定，實
    屬率斷；雖公訴人於偵查時曾函詢長庚紀念醫院，關於被害人丙○○所受之傷「
    依送醫當時傷勢，如不緊急救治，有無立即生命危險」，該院於八十八年十一月
    十日函覆「由於病患到院時已於外院接受治療及進行左胸管插管，故生命跡象穩
    定，預估當時應無立即可見之生命危險」，有該院８８長庚院法字第０六二五號
    函一份在卷，惟如前述，被害人丙○○於受傷後至長庚紀念醫院救治前，已於某
    二不知名之診所及醫院為止血及插胸管治療之急救措施，是依檢察官函詢長庚紀
    念醫院關於被害人丙○○於至長庚紀念醫院送醫救治時之客觀情狀判斷，當然無
    立即可見之危險，檢察官竟不再為任何調查，逕認被告所犯係刑法第二百七十七
    條第一項之傷害罪云云，顯有未洽，惟因起訴之基本事實仍屬同一，僅被告主觀
    上犯意之認定不同而已，爰將起訴法條予以變更。又被告所為未發生被害人死亡
    之結果，為未遂犯，爰依刑法第二十六條前段減輕其刑。爰審酌被告品行、因一
    時衝動致犯本罪、僅因細故竟恣意持刀行凶、犯罪目的、手段、所生之危害、被
    害人所受傷勢及犯罪後之態度等一切情狀，量處如主文所示之刑。至被告行為時
    所持之水果刀，非為被告所有，業據被告供明在卷，故不宣告沒收，併此敘明。
據上論斷，應依刑事訴訟法第二百九十九條第一項前段、第三百條，刑法第二百七十
一條第二項、第一項、第二十六條前段，判決如主文。
本案經檢察官魏雯祈到庭執行職務。
中      華      民      國      八十九  年    五      月    十六    日
                                臺灣桃園地方法院刑事第四庭
                                      法  官  孫惠琳
如不服本判決，應於判決送達後十日內，向本院提出上訴狀。
右正本證明與原本無異。
如不服本判決，應於判決送達後十日內向本院提出上訴狀( 應附繕本 )，上訴於
臺灣高等法院。
                                    書記官   李勝楷
中        華        民        國   八十九   年   五   月    十九    日
附論罪科刑依據之法條：
刑法第二百七十一條：
殺人者，處死刑、無期徒刑或十年以上有期徒刑。
前項之未遂犯罰之
預備犯第一項之罪者，處二年以下有期徒刑。


司法院資訊處製作；財團法人民間司法改革基金會備份。
